【裁判字號】    92,簡上,176
【裁判日期】    921007
【裁判案由】    給付票款
【裁判全文】
臺灣臺中地方法院民事判決  九十二年度簡上字第一七六號
    上  訴  人  甲○○
    被上訴人    乙○○
右當事人間請求給付票款事件，上訴人對於中華民國九十二年三月十八日本院沙鹿簡
易庭九十一年度沙簡字第八０二號第一審判決提起上訴，本院於民國九十二年九月十
九日言詞辯論終結，判決如左：
    主      文
原判決廢棄。
右廢棄部分被上訴人應給付上訴人新台幣壹拾貳萬元，及自民國九十一年十月十八日
起至清償日止，按年息百分之五計算之利息。
第一審、第二審訴訟費用均由被上訴人負擔。
    事      實
甲、上訴人方面：
一、聲明：如主文所示。
二、陳述：
（一）上訴人於民國七十六年十一月間借款新台幣（以下同）十二萬元予被上訴人，
      被上訴人並書立同額之第一商業銀行活期存款取款條（下稱第一商銀取款條）
      交付上訴人為憑。因被上訴人始終未予清償，為此本於消費借貸之法律關係，
      提起本訴。
（二）被上訴人借款緣由，係因被上訴人向案外人蔡連祥借用七十六年十一月三十日
      到期、面額十二萬元、發票人蔡連祥之支票一紙，屆期為免支票跳票，乃向上
      訴人借得現金十二萬元並交付蔡連祥用以支付票款，被上訴人向蔡連祥借用支
      票暨向上訴人借款之日期、金額互相符合。
（三）被上訴人未曾在第一商業銀行開戶存款，並無帳戶，第一商銀取款條係上訴人
      提供予被上訴人簽具，充當借據證明。
（四）被上訴人借款時約明利息每月三千元，上訴人因貪圖利息，始借款予被上訴人
      。
三、證據：提出第一商銀取款條一紙，並聲請調閱被上訴人於台中商業銀行台中港分
    行往來簽章資料為證。另聲請傳訊證人蔡連祥、蕭盟蓉。
乙、被上訴人方面：
一、聲明：駁回上訴。
二、陳述：本件時間太久，有無向上訴人借款暨證人蔡連祥、蕭盟蓉指述之事實，均
    已不記得了。第一商銀取款條印象中是喝酒後簽的，也不記得了。
丙、本院依職權函送法務部調查局鑑定被上訴人筆跡。
    理      由
一、兩造爭執要旨：
（一）上訴人起訴主張：被上訴人於七十六年間向案外人蔡連祥借用七十六年十一月
      三十日到期、面額十二萬元、發票人蔡連祥之支票一紙，屆期為免支票跳票，
      被上訴人乃向上訴人商借現金十二萬元用以交付蔡連祥支付票款，上訴人遂於
      七十六年十一月間交付現金十二萬元予被上訴人，被上訴人並書立同額之第一
      商銀取款條交付上訴人為憑。因被上訴人始終未予清償，為此本於消費借貸之
      法律關係，提起本訴。
（二）被上訴人則以：本件時間太久，有無向上訴人借款、向證人蔡連祥借票等事實
      ，均已不記得了。第一商銀取款條印象中是喝酒後簽的，也不記得了等語資為
      答辯。
二、法院之判斷：
（一）按當事人對於他造主張之事實，為不知或不記憶之陳述者，應否視同自認，由
      法院審酌情形斷定之，民事訴訟法第二百八十條第二項定有明文。
（二）查上訴人主張：被上訴人於七十六年間向案外人蔡連祥借用七十六年十一月三
      十日到期、面額十二萬元、發票人蔡連祥之支票一紙，屆期為免支票跳票，被
      上訴人乃向上訴人商借現金十二萬元用以交付蔡連祥支付票款，上訴人遂於七
      十六年十一月間交付現金十二萬元予被上訴人，被上訴人並書立同額之第一商
      銀取款條交付上訴人為憑，被上訴人始終未予清償之事實，被上訴人既以時間
      太久不記得了置辯，依照上揭規定，應否視同自認對造主張之事實，自得由法
      院審酌情形以為斷定。
（三）次查上訴人前揭主張，業據提出與其所述相符之第一商銀取款條乙紙在卷為憑
      ，該取款條上並載明日期為七十六年十一月三十日等語。被上訴人於原審及本
      件準備程序中，均否認簽立上揭取款條之事實。惟嗣經本院向臺中商業銀行臺
      中港分行調取被上訴人開戶資料正本（含被上訴人簽名），並將被上訴人於原
      審暨本院準備程序中當庭書寫之筆跡二份、支付命令異議狀正本（被上訴人簽
      名）乙份，依職權送請法務部調查局鑑定筆跡，經該局鑑定結果，認定取款條
      上「乙○○」簽名字跡，與上揭被上訴人所不爭執之臺中商業銀行開戶資料簽
      名、當庭書寫字跡、支付命令異議狀簽名字跡，筆劃特徵極相似，研判高度可
      能出於同一人手筆等情，有法務部調查局九十二年七月十四日調科貳字第九二
      ００二三０五００號鑑定通知書在卷可憑，兩造對上揭鑑定結果亦無異詞。被
      上訴人於本院言詞辯論期日提示上揭鑑定結果時，始改稱：我不承認也不否認
      ，時間太久，不記得，印象中是喝酒後簽的等語。依照前揭鑑定結果與被上訴
      人事後自認之事實，被上訴人先前主張上揭取款條並非伊所簽立云云，洵非可
      採。
（四）再者，證人蔡連祥於本院準備程序中到庭證述：「兩造都是伊妹婿．．．被上
      訴人向伊借一張十二萬元的支票，票主是伊，票期不記得，到期時，被上訴人
      有拿錢十二萬元給伊去繳．．．是七十六年的票」等語（見本院九十二年五月
      七日準備程序筆錄）。而被上訴人於本院言詞辯論期日提示上揭證言時，僅辯
      稱：時間太久，不記得事情經過云云。查證人蔡連祥為兩造之妻舅，且本案與
      其自身並無利害關係，應無偏頗之虞，所證堪予採信。按證人蔡連祥所言，與
      上訴人前揭主張之情節相符，復有上開第一商銀取款條乙紙為憑，再參照被上
      訴人於原審及本院準備程序、言詞辯論期日中所辯前後不一等情狀，綜合以觀
      ，本院認為被上訴人前揭對上訴人主張借款事實為不記得即不知之陳述，當可
      斷定視同為自認。
（五）據上，上訴人主張借款十二萬元予被上訴人之事實，既經視同被上訴人已經自
      認，自堪信為真正。
三、從而，上訴人本於消費借貸法律關係，請求被上訴人清償借款十二萬元，及自支
    付命令送達翌日即九十一年十月十八日起至清償日止，按年息百分之五計算之利
    息，洵屬有據，應予准許。原審法院為上訴人敗訴之判決，尚有未洽，上訴人上
    訴求予廢棄改判，為有理由，爰由本院予以廢棄，改判如主文第二項所示。
四、本件事證已明確，兩造其餘攻擊防禦方法於判決無影響，不一一贅述。
五、據上論結，上訴人之上訴為有理由，依民事訴訟法第四百三十六條之一第三項、
    第四百五十條、第七十八條，判決如主文。
中      華      民      國    九十二    年      十      月      七      日
                              臺灣臺中地方法院民事第四庭
~B審判長法      官  張恩賜
~B      法      官  陳添喜
~B      法      官  王有民
右為正本係照原本作成
不得上訴。
中      華      民      國    九十二    年      十      月      八      日
~B法院書記官


司法院資訊處製作；財團法人民間司法改革基金會備份。
